【裁判字號】    99,易,30
【裁判日期】    990210
【裁判案由】    恐嚇
【裁判全文】
臺灣雲林地方法院刑事判決                99年度易字第30號
公  訴  人  臺灣雲林地方法院檢察署檢察官
被      告  甲○○
上列被告因恐嚇案件，經檢察官提起公訴（98年度偵續字第64號）
，本院判決如下：
    主  文
甲○○無罪。
    理  由
一、公訴意旨略以：被告甲○○與乙○○之女友王美金曾為男女
    朋友，因王美金對甲○○提起民事求償案件，乙○○於民國
    98年4 月29日，陪同王美金至本院民事庭開庭，於同日9 時
    49分許，乙○○開完庭本欲先行離去，甲○○先與乙○○一
    同行走至雲林地院廣場圓環處旁後，竟基於恐嚇之犯意，駕
    駛車號9586—UJ號自小客車（下稱自小客車），以大幅度逆
    時針方向疾駛繞行雲林地院廣場圓環處，並作勢欲以上開自
    小客車之右前方車頭衝撞乙○○，以此加害生命及身體之舉
    動，使乙○○心生畏懼，而認被告涉犯刑法第305 條之恐嚇
    危害安全罪嫌等語。
二、按犯罪事實應依證據認定之，無證據不得認定犯罪事實；又
    不能證明被告犯罪者，應諭知無罪之判決，刑事訴訟法第15
    4 條第2 項、第301 條第1 項分別定有明文。次按，認定犯
    罪事實所憑之證據，雖不以直接證據為限，間接證據亦包括
    在內，然而無論直接證據或間接證據，其為訴訟上之證明，
    須於通常一般之人均不致有所懷疑，而得確信其為真實之程
    度者，始得據為有罪之認定，倘其證明尚未達到此一程度，
    而有合理之懷疑存在，無從使事實審法院得有罪之確信時，
    即應為被告無罪之判決（最高法院76年台上字第4986號判例
    參照）。又告訴人之告訴，係以使被告受刑事訴追為目的，
    是其陳述是否與事實相符，仍應調查其他證據以資審認（最
    高法院52年台上字第1300號判例意旨參照）。又按刑事訴訟
    法第161 條已於91年2 月8 日修正公布，其第1 項規定：檢
    察官就被告犯罪事實，應負舉證責任，並指出證明之方法。
    因此，檢察官對於起訴之犯罪事實，應負提出證據及說服之
    實質舉證責任。倘其所提出之證據，不足為被告有罪之積極
    證明，或其指出證明之方法，無從說服法院以形成被告有罪
    之心證，基於無罪推定之原則，自應為被告無罪判決之諭知
    （最高法院92年台上字第128 號判例意旨參照）。
三、證據能力部分
(一)、按被告以外之人於審判外之陳述不得作為證據，刑事訴訟法
    第159 條第1 項定有明文。查本件證人乙○○、王美金分別
    於警詢時所為之陳述，為被告以外之人於審判外之陳述，屬
    於傳聞證據，且被告於本院準備程序中對於證人乙○○、王
    美金警詢筆錄之證據能力，有所爭執，是依上開規定，無證
    據能力。
(二)、按證人、鑑定人依法應具結而未具結者，其證言或鑑定意見
    ，不得作為證據，刑事訴訟法第158 條之3 亦有明文。本件
    證人乙○○於檢察官偵查中均未依法具結，則以證人、被害
    人地位在檢察官偵查中所為之證言，自不具有證據能力。
(三)、按被告以外之人於審判外之陳述，雖不符刑事訴訟法第159
    條之1 至之4 之規定，然經當事人於審判程序同意作為證據
    ，法院審酌該言詞陳述或書面陳述作成時之情況，認為適當
    者，亦得為證據，同法第159 條之5 第1 項定有明文。除上
    開證據外，本判決下列所引用之證據，業經被告及檢察官於
    審理中同意作為證據，本院審酌該等傳聞證據作成時之狀況
    ，並無違法或不當等不宜作為證據之情形，依前開說明，亦
    得作為證據。
(四)、按被告以外之人於審判外之言詞或書面陳述，雖不得以之直
    接作為認定犯罪事實與否之證據，但參酌現行刑事訴訟法第
    166 條第2 項、第3 項第6 款，第166 條之2 之規定及行反
    詰問時，容許以陳述人先前不一致之陳述作為彈劾證據之法
    理，非不得以之作為彈劾證據，用來爭執被告、證人、鑑定
    人陳述之證明力（最高法院94年度台上字第6881號判決意旨
    參照）。查證人乙○○於警詢中及偵查中之證詞，雖不得直
    接作為認定犯罪事實與否之證據，惟仍得作為彈劾證據以爭
    執其陳述之證明力，併此敘明。
四、實體部分
    公訴人認被告甲○○涉犯上開罪嫌，無非係以證人即告訴人
    乙○○於警詢及偵查中之證述、勘驗現場筆錄、翻拍相片及
    現場監視DVD 乙片等為其論據。訊據被告甲○○固坦承於上
    開時、地，駕駛上開自小客車於本院廣場圓環處之事實，然
    矢口否認有何恐嚇之犯行，並辯稱：我於上開時、地駕駛上
    開自小客車之行進方向，是因曾看過本院之公務車以此方式
    駛離本院，始以該方式駛離本院，剛好告訴人乙○○走到圓
    環處，我沒有要衝撞告訴人乙○○之意思等語。經查：
(一)、查被告與告訴人乙○○之女友王美金曾為男女朋友，王美金
    對被告提起民事求償事件，開完庭後，告訴人乙○○於98年
    4 月29日早上，陪同王美金至本院民事庭開庭，嗣被告於同
    日9 時49分許，駕駛上開自小客車繞行本院廣場圓環處時，
    在如附圖所示之「◆」位置時，接近告訴人乙○○後，自圓
    環之左側駛出本院門口之事實，業經被告自承不諱，並經證
    人即告訴人乙○○於本院審理時證述無訛，復有勘驗筆錄、
    翻拍相片13幀及現場監視DVD 乙片等在卷可參，此部分事實
    固堪認定，惟此事實僅能證明被告於上開、地駕駛上開自小
    客車繞行本院廣場圓環處時，在如附圖所示之「◆」位置時
    ，接近告訴人乙○○後，駛出本院門口等情，尚不能因此即
    認定被告欲以上開自小客車之右前方車頭衝撞告訴人乙○○
    ，亦即被告是否確有如公訴人所指之恐嚇犯行，仍須參酌其
    他相關事證資為認定，以免率斷。
(二)、關於被告於上開時、地駕駛上開自小客車，與告訴人乙○○
    接近之全部過程，經裝設在本院附近之監視錄影器拍攝錄製
    成光碟在卷可稽，經本院勘驗光碟畫面內容略以（案發時相
    關位置，詳如附圖所示；時間為光碟所載之時間）：「(一)09
    ：49：08-09 ：49：26：甲○○（身著淺色衣服之人）與乙
    ○○（身著深色衣服之人）一同出現於本院民事執行處之出
    入口前，兩人一起走至甲○○所駕駛之休旅車前（停9 ），
    甲○○坐上該休旅車，乙○○則繼續向前走；(二)09：49：27
    -09 ：49：30：甲○○所駕駛之休旅車向後倒車，乙○○則
    回頭看向甲○○所駕駛之休旅車之方向，然後又繼續向前走
    ；(三)09：49：31-09 ：49：33：甲○○駕駛該休旅車駛離停
    車格（停9 ）車頭朝圓環（噴水池），並打左轉之方向燈及
    偏向停4 之停車格前進，乙○○則轉向本院往大門方向走去
    ；(四)09：49：34- 09：49：35：乙○○走至附圖所示之「◆
    」位置時，甲○○所駕駛之休旅車亦開至乙○○之左側，乙
    ○○見狀，便立即停下，然後甲○○所駕駛之休旅車便自乙
    ○○之前方與停車格（停1 、2 之停車格皆停有車輛）間之
    空隙處開出，即係自圓環（噴水池）之左側駛出大門；(五)09
    ：49：36-09 ：49：46：乙○○在甲○○駛離後，又向前走
    幾步，然後舉起左手指向甲○○駛離之方向（本院大門處）
    。隨後乙○○便轉身往法院大樓方向走，並走進法院大樓內
    。」（見本院卷第38頁至背面），足認被告駕駛上開自小客
    車，駛離如附圖所示停9 之停車格時，車頭朝圓環，並打左
    轉之方向燈及朝本院圓環之左側大門方向前進，斯時告訴人
    乙○○亦往本院大門方向走去，以致被告所駕駛之自小客車
    於如附圖所示之「◆」位置接近告訴人乙○○，並在告訴人
    乙○○之左側，告訴人乙○○見狀，立即停下，被告在告訴
    人乙○○與如附圖所示停1 、2 之停車格間之空隙處繼續前
    進，而自圓環之左側駛出大門。
(三)、關於被告於上開時、地駕駛上開自小客車之行進方向，是否
    與本院公務車之行進方向相同？查經本院勘驗光碟畫面中當
    日其他車輛進出本院大門之內容，略以：「(一)08：44：52-0
    8 ：45：08：本院公務車自公告欄旁之停車格（停2） 倒車
    ，然後自圓環左側駛出大門。(二)08：46：40：一台銀色自小
    客車循圓環右側駛進法院，然後停入公告欄旁之停車格（停
    2 ）內。(三)08：50：26-08 ：50：50：本院公務車自公告欄
    旁之停車格（停4 ）駛出，然後自圓環左側駛出大門。(四)08
    ：51：35-08 ：51：45：本院公務車自公告欄旁停車格（停
    5 ）駛出，然後自圓環左側駛出大門。(五)09：01：18-09 ：
    01：38：本院公務車自停車格（停10）旁之空地駛出，然後
    自圓環左側駛出大門。(六)09：23：07-09 ：23：30：停於停
    車格（停10）旁空地之藍色小貨車，倒車倒至圓環旁，然後
    自圓環左側駛出大門。(七)09：52：17-09 ：53：15：停於停
    車格（停7 ）後方之藍色小貨車倒車至法院大樓之斜坡前，
    然後自圓環左側駛出大門。停於藍色小貨車旁之本院公務車
    ，亦倒車至圓環旁，然後自圓環左側駛出大門。(八)09：55：
    04-09 ：56：10：本院公務車自圓環左側駛進法院，停於停
    車格（停7 ）旁，有兩名人員自公務車下車後，該公務車則
    倒車至圓環旁，然後自圓環左側駛出大門。(九)10：12；09-1
    0 ：12：52：本院公務車自圓環左側駛進法院，停於停車格
    （停7 ）旁，有2 名人員自公務車下車後，該公務車則倒車
    至法院大樓斜坡前，然後自圓環左側駛出大門。」（見本院
    卷第38頁背面至第39頁）。足見本件案發當日之前，本院公
    務車確實自本院圓環之左側駛出大門甚明，堪認被告於上開
    時、地自本院圓環之左側駛出大門確實與本院公務車自圓環
    之左側駛出本院大門相符。而被告於上開時、地駕駛上開自
    小客車，駛離如附圖所示停9 之停車格時，車頭朝圓環，並
    打左轉之方向燈後，朝本院圓環之左側大門方向前進，斯時
    告訴人乙○○亦往本院大門方向走去，以致被告所駕駛之自
    小客車於如附圖所示之「◆」位置接近告訴人乙○○，業如
    前述。則被告辯稱：我於上開時、地駕駛上開自小客車之行
    進方向，因曾見本院之公務車以此方式駛離本院，始以該方
    式駛離本院，而於當日在本院圓環處與告訴人乙○○接近等
    語，尚非無據。準此，本件顯不得憑被告於上開時、地駕駛
    上開自小客車之行進方向，即逕認被告欲以上開自小客車之
    右前方車頭衝撞告訴人乙○○。
(四)、查公訴人雖以告訴人乙○○之證述，而認被告欲以上開自小
    客車之右前方車頭衝撞乙○○，然查：
１、告訴人乙○○98年5 月1 日偵查中證稱：大約是上午9 點55
    分多，如果我不閃開就會撞到，【他的速度是開到最快的】
    云云（見98年度他字卷第379 號卷第3 頁）；98年5 月25日
    警詢中證稱：當時開完庭後，我走出庭外在法院廣場圓環之
    轉彎車道時，被告駕駛9586-UJ 號自小客車，【猛然加油、
    全速衝撞我整個人】，因突然聽到引擎加油聲很大聲，我轉
    頭一看，警覺該車是直撲衝撞我而來，幸經我反應快速、【
    立即跳開閃避】因而未被撞到，之後被告未順著圓環靠右方
    向離去，逆向靠左快速駕車逃離現場等語（見98年度他字第
    379 號卷第20頁至第21頁）；99年1 月27日本院審理時證述
    ：「（他車子開過來時是先聽到聲音嗎？）先聽到聲音，他
    輪胎及油門的聲音很大。」「（聽到聲音之後有無回頭？）
    馬上回頭，看到車子已經到前面，【很貼近我，我就閃】。
    」「（你是如何閃躲？）【左腳抬起來，身體原地往順時針
    方向旋轉】，我的手指向被告車給警察看。」等語（見本院
    卷第41頁）。經核告訴人乙○○上開所陳，究是否有明顯閃
    避動作，先後證述不一，其指述之憑信性，已非無疑。倘如
    告訴人乙○○所言，被告駕駛上開自小客車猛然加速，全速
    衝撞我，在距離及時間均短暫情形下，衡情被告所駕駛之自
    小客車應無法立即停止，應已撞及告訴人乙○○，然實際上
    並非如此，則被告當時是否有猛然加速，全速衝撞告訴人乙
    ○○之行為，亦屬有疑，足徵告訴人乙○○上開證述，尚難
    遽採。而依告訴人乙○○上開證述：被告之車頭係直撲衝撞
    我，我立即跳開閃避云云，亦與案發當時之錄影光碟畫面結
    果所示：被告駕駛上開自小客車駛離如附圖所示之停9 之停
    車格時，車頭朝圓環，並打左轉之方向燈後，朝本院圓環之
    左側大門方向前進，斯時告訴人乙○○亦往本大門方向走去
    ，以致被告所駕駛之自小客車如附圖所示之「◆」位置接近
    告訴人乙○○，並在告訴人乙○○之左側，並無車頭朝告訴
    人乙○○之整個身體及告訴人乙○○有明顯之閃避動作，顯
    不相符合，益見告訴人乙○○陳述之可信性，殊值懷疑。
２、佐以被告曾因恐嚇告訴人乙○○之未婚妻王美金，以致告訴
    乙○○亦與被告有糾紛乙節，業經證人乙○○證述在卷（見
    98年度偵字第379 號卷第60頁、本院卷第39頁背面至第40頁
    、第43頁背面），復有本院97年度易字第790 號刑事判決書
    及98年度簡字第32號刑事判決書、臺灣雲林地方法院檢察署
    98年度偵字第1022號起訴書、第1214號起訴書、第1337號追
    加起訴書等附卷可參（見98年度偵字第4006號卷第2 頁至第
    17頁），足認告訴人乙○○對被告已存有怨隙存在。而告訴
    人乙○○亦於本院審理時證述：「（他跟著你時有無說什麼
    或舉動？）我不敢看他。我曾經被他打過。」「（你說不敢
    看，如何知道他跟著你？）因為他就在我右邊，是故意的，
    與我並肩走。」「（被告車子開過去時，你的感覺？）很害
    怕，覺得他是故意要撞我。」「（你每次出庭你都說你怕我
    ？）我很害怕，你在警察面前都敢打我」等語（見本院卷第
    40頁至第42頁），是否因此造成告訴人乙○○主觀上臆測被
    告欲以上開自小客車之右前方車頭衝撞伊，且告訴人乙○○
    對被告已存有怨隙存，已如前述。則告訴人乙○○是否在於
    使被告受刑事訴追之處罰，而其陳述或不免渲染、誇大，自
    非無疑。因此，自難憑告訴人乙○○上開有瑕疵之證述，據
    以推論公訴人所指被告欲以上開自小客車之右前方車頭衝撞
    告訴人乙○○之犯行。
(五)、綜上所述，本件實難僅憑告訴人乙○○前後所述有瑕疵之處
    ，遽以認定被告有恐嚇危害安全之犯行，公訴人所提出之證
    據，不足為被告恐嚇危害安全之積極證明，而其指出證明之
    方法，無從說服本院以形成被告有罪之心證，此外，復查無
    其他積極證據足資證明被告有恐嚇危害安全之犯行，揆諸前
    開法條及判例意旨，即不能證明被告犯罪，基於無罪推定之
    原則，自應為被告此部分無罪之諭知。
據上論斷，應依刑事訴訟法第301 條第1 項，判決如主文。
本案經檢察官傅克強到庭執行職務。
中    華    民    國    99    年    2     月    10    日
                  刑事第一庭  法  官  文昌
以上正本證明與原本無異。
如不服本判決應於收受判決後10日內向本院提出上訴書狀，並應
敘述具體理由；其未敘述上訴理由者，應於上訴期間屆滿後20日
內向本院補提理由書（均須按他造當事人之人數附繕本）。「切
勿逕送上級法院」。
                              書記官  張簡純靜
中    華    民    國    99    年    2     月    10    日
【附圖】：
  ┌─┐┌─┐         ┌─┐┌──────────┐
  │  ││停│         │停││佈                  │
  │  ││10│         │7 ││                    │
  │  │└─┘         ├─┤│                    │
  │  │┌─┐         │停││告                  │
  │  ││停│         │6 ││                    │
  │  ││9 │         ├─┤│                    │
  │法│├─┤         │停││欄                  │
  │  ││停│         │5 ││                    │
  │  ││8 │         └─┘└──────────┘
  │院│└─┘               ┌───┐
  │  │                     │停4   │
  │  │                     └┬──┴┐
  │大│                       │停3   │
  │  │                       └┬──┴┐
  │  │                         │停2   │
  │樓│                         └┬──┴┐
  │  │                           │停1   │
  │  │        事件發生時←◆     └───┘
  │  │          乙○○所在之地點                 □
  │  │                                           □
  │  │                       ‧ ○ ‧
  │  │                    ○    噴    ○         大
  │  │                   ‧     水     ‧
  │  │                    ○    池    ○         門
  │  │                       ‧ ○ ‧
  │  │                                           □
  │  │                                           □
  └─┘

司法院資訊處製作；財團法人民間司法改革基金會備份。
